臺灣臺南地方法院刑事判決　　　　　　　　　　　　　九十年度訴字第一一號
　　公　訴　人　臺灣臺南地方法院檢察署檢察官
　　被　　　告　丁○○
右列被告因偽造文書等案件，經檢察官提起公訴（九十年度偵字第七一九四號），本
院判決如左：
    主  文
丁○○連續行使偽造私文書，足以生損害於他人，處有期徒刑肆月，如易科罰金，以
參佰元折算壹日。
偽造之己○○、江清鴻、江芝瑩、江念育、江建寬及丙○○之保單借款借據、印章聲
明書上之「己○○」、「江清鴻」、「江芝瑩」、「江念育」、江建寬、「丙○○」
之署押及印文各壹枚均沒收。
    事  實
一、丁○○自民國八十三年七月一日起至八十八年六月初止，擔任乙○○○保險股份
    有限公司（下簡稱國泰保險公司）之展業逢甲通訊處收展員，竟基於意圖為自己
    不法所有之概括犯意，連續於八十五年十一月二十八日及八十七年十一月二十七
    日，盜用國泰保險公司之保險客戶己○○、江清鴻、江芝瑩、江念育、江建寬及
    丙○○之印章（印文）及偽簽「己○○」、「江清鴻」、「江芝瑩」、「江念育
    」、江建寬、「丙○○」之署押各一枚於保單借款借據及印章聲明書上，復持向
    國泰保險公司冒貸金錢，共計詐得新台幣（下同）二十一萬元，足生損害於國泰
    保險公司及己○○等六人。
二、案經國泰保險公司訴請臺灣臺南地方法院檢察署檢察官偵查起訴。
    理  由
一、訊據被告丁○○矢口否認有右揭偽造文書及詐欺之犯行，辯稱：伊持被害人己○○、江清鴻、丙○○、江芝瑩、江念育、江建寬之國泰保險公司保單向告訴人國
    泰保險公司借款，事先曾經被害人己○○等同意，保單借據上被害人己○○、江
    清鴻、江芝瑩、江念育、江建寬及丙○○的署押是伊代簽的，但其上的印章，是
    被害人自己蓋章的，伊未代被害人保管保單及印章，並無偽造文書及詐欺之行為
    云云。惟查：右揭犯罪事實，業據告訴人國泰保險公司委任之告訴代理人戊○○
    於偵查及本院審理時到指訴綦詳，且據證人己○○於偵查中及本院審理時具結證
    稱：伊未曾委託被告以伊及家人江清鴻、江芝瑩、江念育、江建寬之保單向告訴
    人公司借款，過去伊將保單交由被告保管，直到本件案發伊才向被告拿回保單，
    伊曾經將印章交給被告，通常放了二、三天才拿回來等語（見卷附臺灣臺南地方
    法院檢察署九十年七月三十日訊問筆錄、本院九十年九月十九日訊問筆錄）。另
    證人即被害人丙○○母親張甲○○亦到庭具結證稱：丙○○投保的事情都是伊在
    處理，伊將丙○○的保單及印章都給被告保管，伊未曾持丙○○的保單向告訴人
    公司借款一萬元，保單借款借據及印章聲明書上之丙○○簽名及蓋章都不是伊簽
    名蓋章的等語（本院九十一年一月十六日審判筆錄）。又被害人己○○、江清鴻
    、江芝瑩、江念育、江建寬及丙○○皆未以其等之保單向告訴人公司質押借款之
    事實，復有其等所立聲明書影本六紙在卷可稽。再以被告自承被害人己○○、江
    清鴻、江芝瑩、江念育、江建寬及丙○○保單借款借據及印章聲明書上之署押係
    其所簽署乙節，及證人己○○、張甲○○均證述未曾向告訴人公司以保單質押借
    款等情，相互勾稽，益徵被告確有未經被害人己○○等同意，利用保管被害人保
    單及印章之機會，擅自將保管之保單及印章持向告訴人公司質押借款之行為。此
    外，尚有偽造之被害人己○○、江清鴻、江芝瑩、江念育、江建寬及丙○○之保
    單借款借據及印章聲明書影本各一紙附卷足憑。綜上所述，被告所辯純屬空言卸
    責之詞，不足採信，本件事證明確，其犯行堪以認定。
二、核被告行使偽造私文書，足以生損害於告訴人，所為係犯刑法第二百十六條、第
    二百十條之行使偽造私文書罪；又意圖為自己不法之所有，以詐術向告訴人騙取
    款項，係犯刑法第三百三十九條第一項之詐欺罪。其盜用印章以偽造印文及偽造
    署押之行為均屬偽造私文書之階段行為，其偽造私文書之低度行為亦為行使之高
    度行為所吸收，均不復另論。其所犯上開行使偽造私文書、詐欺二罪間，有方法
    結果之牽連關係，為牽連犯，應從一重之行使偽造私文書罪處斷。又被告先後多
    次犯行，時間緊接，犯罪構成要件相同，顯係基於概括之犯意反覆為之，應依連
    續犯之規定論以一罪，並加重其刑。爰審酌被告犯罪之動機、目的、手段、所生
    危害、與被害人關係及犯罪後態度良好等一切情狀，量處如主文所示之刑，以資
    懲儆。又按被告犯罪後，刑法第四十一條已於九十年一月十日修正公布，並於同
    月十二日生效施行，將易科罰金之條件，由犯法定本刑三年以下有期徒刑以下之
    刑之罪，改為犯法定本刑五年以下有期徒刑以下之刑之罪，比較新舊法之結果，
    自以適用裁判時之新法對被告較為有利，爰併依現行刑法第四十一條第一項前段
    規定諭知易科罰金之折算標準。另偽造之己○○、江清鴻、江芝瑩、江念育、江
    建寬及丙○○之保單借款借據、印章聲明書上之「己○○」、「江清鴻」、「江
    芝瑩」、「江念育」、江建寬、「丙○○」之署押及印文各一枚，均依刑法第二
    百十九條規定宣告沒收。
據上論斷，應依刑事訴訟法第二百九十九條第一項前段、刑法第二條第一項前段、第
五十六條、第二百十條、第二百十六條、第三百三十九條第一項、第五十五條、第二
百十九條、第四十一條第一項前段，罰金罰鍰提高標準條例第一條前段、第二條，判
決如主文。
中      華      民      國     九十一     年     一     月     三十     日
臺灣臺南地方法院刑事第三庭
                                  法  官  謝瑞龍
右正本證明與原本無異。
如不服本判決，應於送達後十日內向本院提出上訴狀。
                                  書記官  翁昭煦
中      華      民      國     九十一     年     一     月    三十一    日
附表：
┌────────────────────────────────┐
│  劉    玉    美    詐    騙    款    項    明    細    表      │
├──┬────┬─────┬─────────┬───┬────┤
│序號│保    戶│ 保單號碼 │  詐  騙  方  式  │日  期│金    額│
├──┼────┼─────┼─────────┼───┼────┤
│一  │丙○○  │0000000000│  冒辦保單貸款    │871127│10,000  │
├──┼────┼─────┼─────────┼───┼────┤
│二  │江清鴻  │0000000000│  冒辦保單貸款    │851128│110,000 │
├──┼────┼─────┼─────────┼───┼────┤
│三  │己○○  │0000000000│  冒辦保單貸款    │851128│60,000  │
├──┼────┼─────┼─────────┼───┼────┤
│四  │江芝瑩  │0000000000│  冒辦保單貸款    │871127│10,000  │
├──┼────┼─────┼─────────┼───┼────┤
│五  │江念育  │0000000000│  冒辦保單貸款    │871127│10,000  │
├──┼────┼─────┼─────────┼───┼────┤
│六  │江建寬  │0000000000│  冒辦保單貸款    │871127│10,000  │
├──┴────┴─────┴─────────┴───┴────┤
│   共計：二十一萬元                                             │
└────────────────────────────────┘
如不服本判決應於送達後十日內向本院提出上訴狀
附錄本案論罪科刑法條全文：
刑法第二百十條：偽造、變造私文書，足以生損害於公眾或他人者，處五年以下有期
                徒刑。
刑法第二百十六條：行使第二百十條至第二百十五條之文書者，依偽造、變造文書或
                  登載不實事項或使登載不實事項之規定處斷。
刑法第三百三十九條第一項：意圖為自己或第三人不法之所有，以詐術使人將本人或
                          第三人之物交付者，處五年以下有期徒刑、拘役或科或
                          併科一千元以下罰金。
